【裁判字號】    99,簡上,177
【裁判日期】    990322
【裁判案由】    詐欺
【裁判全文】
臺灣桃園地方法院刑事判決             99年度簡上字第177號
上  訴  人  臺灣桃園地方法院檢察署檢察官
被      告  丙○○
上列上訴人因被告詐欺案件，不服本院刑事庭98年度桃簡字第35
18號，民國98年12月9 日第一審刑事簡易判決（聲請簡易判決處
刑案號：98年度偵字第21854 、22909 號），提起上訴，暨移送
併案審理（臺灣板橋地方法院檢察署99年度偵字第5955號、臺灣
基隆地方法院檢察署99年度偵字第596 號），本院合議庭為第二
審判決如下：
    主  文
原判決撤銷。
丙○○幫助意圖為自己不法之所有，以詐術使人將本人之物交付
，處拘役伍拾伍日，如易科罰金，以新臺幣壹仟元折算壹日。
    事  實
一、丙○○明知近年來以虛設、借用或買賣人頭帳戶之方式，供
    詐騙集團作為詐欺他人交付財物等不法用途多有所見，亦知
    金融機構帳戶一般人均可申請，並無設限制，且係個人理財
    之重要工具，關係個人財產、信用之表徵，應可預見將金融
    機構帳戶存摺、金融卡及密碼等資料提供予他人，可能供詐
    騙集團所用，仍基於幫助他人詐欺取財之未必故意，於民國
    98年7 月14日或15日某時許，在桃園縣桃園市桃園火車站前
    之全家便利商店前，將其所開立之中國信託商業銀行股份有
    限公司桃園分行帳號000000000000號帳戶（下稱上開中國信
    託銀行帳戶）之存摺、金融卡及密碼，交付真實姓名、年籍
    均不詳之成年男子，藉此幫助該成年男子與其所屬之犯罪集
    團（下稱本案犯罪集團）成年成員達到其向他人詐取財物之
    目的。其後，本案犯罪集團之成年成員即基於意圖為自己不
    法所有之犯意聯絡，先後為如附表所示之詐欺取財犯行，嗣
    因如附表所示之被害人先後查覺有異，而各別報警處理，始
    循線查悉上情。
二、案經臺北縣政府警察局永和分局報告臺灣桃園地方法院檢察
    署檢察官偵查後聲請以簡易判決處刑，及移送併案審理。
    理  由
壹、證據能力方面：
    本案所引用之供述及非供述證據，經本院依法踐行調查證據
    程序，檢察官、被告均不爭執各該證據之證據能力，且亦查
    無依法應排除其證據能力之情形，是後述所引用證據之證據
    能力均無疑義，先予敘明。
貳、實體方面：
一、訊據被告丙○○固坦承交付上開中國信託銀行帳戶存摺、金
    融卡及密碼予某真實姓名、年籍不詳之成年男子，惟矢口否
    認有何幫助詐欺取財犯行，辯稱：當時伊係應徵工作，對方
    要求先測試帳戶是否會被扣款，所以伊才將存摺、金融卡及
    密碼交付，伊當時對於應徵地點不是在店內而是在便利商店
    外也覺得很奇怪，但伊當時急著找工作，才會交付金融卡及
    密碼云云。經查：
（一）關於證人即被害人乙○○、丁○○、戊○○、甲○○遭詐
      騙財物，及匯款至被告上開中國信託銀行帳戶之事實，已
      據證人乙○○、丁○○、戊○○、甲○○於警詢時指述綦
      詳，復有上開中國信託銀行開戶資料及帳戶歷史交易查詢
      資料1 份、被害人提出之匯款證明資料（含國泰世華銀行
      客戶交易明細表、台北富邦商業銀行存摺及內頁、郵政自
      動櫃員機交易明細表、郵政存簿儲金簿封面及內頁）在卷
      可稽，足認被告上開中國信託銀行帳戶確實供本案犯罪集
      團作為向證人乙○○、丁○○、戊○○、甲○○詐欺取財
      後，取得贓款所用之工具，至屬灼然。
（二）被告固以前揭情詞置辯，並提出報紙分類廣告影本1 份為
      證，惟近年來詐欺取財之犯罪類型層出不窮，該等犯罪，
      多數均係利用他人帳戶作為詐欺所得財物之出入帳戶，業
      經媒體廣為披載，是依一般人通常之知識、智能及經驗，
      自可預見向其收受帳戶存摺、金融卡之真實姓名年籍不詳
      人士可能利用其所提供之金融機構帳戶供作詐騙他人匯入
      款項之用，並隱匿帳戶內資金實際取得人之身分，以逃避
      追查。且衡諸一般社會經驗，應徵工作之時，求職公司通
      常僅要求應徵者交付履歷表及提供相關工作經驗證明等文
      件，佐以被告當時為一已年逾30歲之成年人，非無一般社
      會生活經驗及判斷能力，其亦供明：伊之前曾經任職於華
      通電腦公司，華通電腦公司並未要求提供帳戶提款卡及密
      碼等語（見臺灣桃園地方法院檢察署98年度偵字第21854
      號卷第20-21 頁），足見被告並非無應徵工作之經驗，且
      在交付上開中國信託銀行帳戶存摺、金融卡及密碼時，已
      知悉此次應徵工作所需提供之資料，與其前應徵工作者並
      不相同，則其對素未謀面之陌生人僅在初次見面後，尚未
      確認其所應徵公司相關資料前，即要求提供個人金融帳戶
      存摺、金融卡、密碼一事，豈有不心生懷疑對方係犯罪集
      團誘騙其交付帳戶資料，以資為將來實行詐騙使用之人頭
      帳戶之可能。再者，觀諸被告所述對方當初係要求其提供
      銀行帳戶「測試」，以確認帳戶是否正常運作，會否遭扣
      款一節，亦與一般社會經驗不符，蓋銀行帳戶之金融卡，
      除能用以存、提款項交易外，並不能查知是否有積欠金融
      機構借款未清償之情形，殊無利用存入款項至某帳戶，視
      有無遭金融機構抵銷，以「測試」有無積欠債款之必要，
      此乃至明之理。職是，被告將上開中國信託銀行帳戶存摺
      、金融卡及密碼等交付真實姓名、年籍不詳之成年男子，
      雖未見被告有何參與詐欺被害人之行為、或於事後亦分得
      款項之積極證據，而無從認被告屬本件詐欺取財行為之共
      同正犯，然被告將上開中國信託銀行帳戶存摺、金融卡及
      密碼交付他人使用之行為，已彰顯被告對於上開中國信託
      銀行帳戶存摺、金融卡及密碼將可能被用來作為詐欺取財
      等非法用途上，應有所預見，而猶仍提供，堪認被告顯有
      容認本案犯罪集團成員將上開中國信託銀行帳戶作為詐欺
      取財帳戶使用之幫助詐欺取財之不確定故意存在。
（三）綜上所述，被告所辯應係事後卸責之詞，委無足取。本件
      事證明確，被告上揭犯行已堪認定，應依法論科。
二、論罪科刑部分：
（一）按幫助犯之成立，主觀上行為人須有幫助故意，客觀上須
      有幫助行為，意即需對於犯罪與正犯有共同之認識，而以
      幫助之意思，對於正犯資以助力，而未參與實施犯罪之行
      為者而言。被告將其開立之上開中國信託銀行帳戶存摺、
      金融卡及密碼交付與本案犯罪集團成員供作詐騙被害人財
      物之用，顯係基於幫助他人詐取財物之犯意所為，屬刑法
      詐欺取財罪構成要件以外之行為，被告既以幫助他人犯罪
      之意思而參與犯罪構成要件以外之行為，是核被告所為，
      係犯刑法第30條第1 項前段、第339 條第1 項之幫助詐欺
      取財罪。又被告係基於幫助之犯意而為非屬詐欺取財犯行
      之構成要件行為，為幫助犯，爰依刑法第30條第2 項之規
      定，按正犯之刑減輕之。再被告交付上開中國信託銀行帳
      戶存摺、金融卡及密碼予本案犯罪集團之成員使用之一幫
      助行為，幫助本案犯罪集團分別詐騙被害人乙○○、丁○○、戊○○、甲○○之財物，為想像競合犯，應依刑法第
      55條之規定，從一重處斷。又如附表編號四所示之移送併
      辦之幫助詐欺犯行，雖未經檢察官聲請簡易判決處刑，然
      此部分既與原聲請簡易判決處刑，且經本院論罪科刑部分
      有想像競合犯之裁判上一罪關係，亦為聲請簡易判決處刑
      之效力所及，依法本院自得併予審理，附此敘明。原審以
      被告事證明確，予以論罪科刑，固非無見，惟原判決未及
      審酌被告就如附表編號四所示之幫助詐欺取財犯行，尚有
      未洽，檢察官執此提起上訴，即有理由，自應由本院管轄
      之第二審合議庭將原判決予以撤銷改判。
（二）爰審酌被告交付上開中國信託銀行帳戶予詐欺集團使用，
      助長詐騙財產犯罪之風氣，造成無辜民眾受騙而受有金錢
      損失，實為當今社會詐財事件發生之根源，並擾亂金融交
      易往來秩序及社會正常交易安全甚鉅，且亦因被告之行為
      ，致使執法人員難以追查正犯之真實身分，兼衡本案被害
      人之人數、遭詐騙金額等，暨被告犯後未能坦認犯行之態
      度等一切情狀，量處如主文第二項所示之刑，並諭知易科
      罰金之折算標準，以資懲儆。
（三）被告所有之上開中國信託銀行帳戶之存摺、金融卡等物，
      雖係其所有供犯罪所用之物，但未經扣案，且迄今仍未取
      回，且非屬義務沒收之物，爰不為沒收之諭知，附此敘明
      。
據上論斷，應依刑事訴訟法第455 條之1 第1 項、第3 項、第36
9 條第1 項前段、第364 條、第299 條第1 項前段，刑法第30條
第1 項前段、第2 項、第339 條第1 項、第55條、第41條第1 項
前段，刑法施行法第1 條之1 第1 項、第2 項前段，判決如主文
。
本案經檢察官周芝君到庭執行職務。
中    華    民    國    99    年    3     月    22    日
                  刑事第十二庭  審判長法  官  魏于傑
                                      法  官  羅國鴻
                                      法  官  許雅婷

以上正本證明與原本無異。
不得上訴。
                                      書記官  吳玉蘭
中    華    民    國    99    年    3     月    26    日
附表：
┌──┬────┬───┬─────────────┬─────┬────┐
│編號│詐騙時間│被害人│  詐     騙     方     法 │ 匯款時間 │匯款金額│
├──┼────┼───┼─────────────┼─────┼────┤
│ 一 │民國98年│乙○○│乙○○在奇摩拍賣網站上購買│98年7 月15│新臺幣（│
│    │7月15 日│      │NOKIA5800 手機，經接獲得標│日下午7 時│以下同）│
│    │某時    │      │通知郵件，乙○○不疑有他，│57分      │6,000元 │
│    │        │      │而陷於錯誤，依指示匯款至上│          │        │
│    │        │      │開中國信託銀行帳戶後，賣方│          │        │
│    │        │      │即失去聯絡，亦未收到得標商│          │        │
│    │        │      │品，始發覺遭騙。          │          │        │
├──┼────┼───┼─────────────┼─────┼────┤
│ 二 │98年7 月│丁○○│丁○○在露天拍賣網站上購買│98年7 月16│5,100元 │
│    │16日某時│      │PSP-2007型主機，經接獲得標│日        │（聲請簡│
│    │        │      │通知郵件，丁○○不疑有他，│          │易判決處│
│    │        │      │而陷於錯誤，依指示匯款至上│          │刑書誤載│
│    │        │      │開中國信託銀行帳戶後，賣方│          │為5,117 │
│    │        │      │即失去聯絡，亦未收到商品，│          │元）    │
│    │        │      │始發覺受騙。              │          │        │
├──┼────┼───┼─────────────┼─────┼────┤
│ 三 │98年7 月│戊○○│戊○○在奇摩拍賣網站上購買│98年7 月16│9,120元 │
│    │15日下午│      │ASUS 10 吋筆記型電腦後，經│日上午9 時│        │
│    │某時    │      │接獲得標通知郵件，戊○○不│10 分     │        │
│    │        │      │疑有他，而陷於錯誤，依郵件│          │        │
│    │        │      │上所附匯款帳戶匯款至上開中│          │        │
│    │        │      │國信託銀行帳戶後，賣方即失│          │        │
│    │        │      │去聯絡，亦未收到商品，始發│          │        │
│    │        │      │覺遭騙。                  │          │        │
├──┼────┼───┼─────────────┼─────┼────┤
│ 四 │98年7 月│甲○○│甲○○在奇摩拍賣網站上購買│98年7 月15│7,000元 │
│    │15日晚上│      │相機1 台，經以電話與賣家聯│日        │        │
│    │9時許   │      │絡，談妥價格後，甲○○不疑│          │        │
│    │        │      │有他而陷於錯誤，依指示匯款│          │        │
│    │        │      │至上開中國信託銀行帳戶後，│          │        │
│    │        │      │賣方即失去聯絡，亦未收到商│          │        │
│    │        │      │品，始發覺受騙。          │          │        │
└──┴────┴───┴─────────────┴─────┴────┘
附錄論罪科刑依據之法條：
中華民國刑法第339條
意圖為自己或第三人不法之所有，以詐術使人將本人或第三人之
物交付者，處5 年以下有期徒刑、拘役或科或併科1 千元以下罰
金。
以前項方法得財產上不法之利益或使第三人得之者，亦同。
前二項之未遂犯罰之。

司法院資訊處製作；財團法人民間司法改革基金會備份。
